【裁判字號】    97,交聲,440
【裁判日期】    980331
【裁判案由】    違反道路交通管理處罰條例聲明異議
【裁判全文】
臺灣新竹地方法院交通事件裁定         97年度交聲字第440號
原處分機關  交通部公路總局新竹區監理所新竹市監理站
異  議  人
即受處分人  甲○○
                    2
上列異議人即受處分人因違反道路交通管理處罰條例案件，對於
交通部公路總局新竹區監理所97年8 月28日所為之竹監自字第裁
50—ZGQ010536 號裁決書聲明異議，本院裁定如下：
    主  文
異議駁回。
    理  由
一、按受處分人，不服主管機關所為之處分，得於接到裁決書之
    翌日起20日內，向管轄地方法院聲明異議；又交通法庭認為
    聲明異議無理由者，應以裁定駁回之，道路交通管理處罰條
    例第87條第1 項、道路交通案件處理辦法第19條分別定有明
    文。
二、次按汽車行駛於應繳費之公路、橋樑、隧道或輪渡，不依規
    定繳費者，處汽車所有人或駕駛人新臺幣三千元以上六千元
    以下罰鍰，並追繳欠費；汽車行駛於高速公路、快速公路或
    設站管制之道路，有其他違反管制規定之行為，處駕駛人六
    百元以上一千二百元以下罰鍰，道路交通管理處罰條例第27
    條第1 項、第33條第3 項定有明文。再按交通部臺灣區○道
    ○○○路局（以下簡稱本局）為辦理電子收費申裝及欠費追
    繳作業，依據公路通行費徵收管理辦法（以下簡稱本辦法）
    相關規定訂定交通部臺灣區○道○○○路局電子收費申裝及
    欠費追繳作業注意事項（以下簡稱本注意事項）；依本辦法
    第十五條，用路人不依規定繳費者，營運單位應依用路人不
    同之欠費行為，依本局查明之車籍資料，製發「補繳通行費
    及作業處理費通知單」，追繳通行費並加收作業處理費用；
    用路人應於通知單所列之繳費期限內完成補繳程序，逾期未
    繳納則移送相關警察單位依法處理，交通部臺灣區○道○○
    ○路局電子收費申裝及欠費追繳作業注意事項第1 條、第13
    條第1 項（修正前）、第17條第3 項（修正前）亦分別定有
    明文。又「行經高速公路收費站未依規定繳費，當可援依道
    路交通管理處罰條例第27條第1 項之規定處罰，並無疑義；
    另針對行經高速公路收費站未依高速公路及快速公路交通管
    制規則第23條規定及相關標誌標線指示行駛過站者，如非電
    子收費使用者行駛電子收費車道或未持用回數票行駛回數票
    專用道等，則依道路交通管理處罰條例第33條第3 項規定處
    罰，業已明確於違反道路交通管理事件統一裁罰基準表規定
    備註說明。惟汽車行經收費站未依指示車道過站而續有未依
    規定繳費之行為，當另有前揭說明同條例第27條規定處罰之
    適用」，亦經交通部於民國95年9 月21日以交路字第095000
    9048號函釋在案。故行經高速公路收費站未依高速公路及快
    速公路交通管制規則第23條規定及相關標誌標線指示行駛過
    站者，例如：非電子收費使用者行駛電子收費車道或未持用
    回數票行駛回數票專用道等情形，應依道路交通管理處罰條
    例第33條第3 項之規定，處駕駛人新臺幣六百元以上一千二
    百元以下之罰鍰；若經通知補繳而續有未依規定繳費之行為
    ，另有同條例第27條規定處罰之適用，合先敘明。
三、原處分意旨略以：異議人即受處分人甲○○所有車牌號碼6V
    —2777號自用小客貨車，於97年3 月21日凌晨零時37分許，
    行經國道三號高速公路名間收費站北向第三車道時，有汽車
    行駛於應繳費之公路不依規定繳費之行為，經內政部警政署
    國道公路警察局第七警察隊名間分隊員警許延年以受處分人
    有違反道路交通管理處罰條例第27條第1 項規定之事實逕行
    舉發，受處分人於應到案期限內向原處分機關提出申訴，經
    原處分機關函詢主管機關即交通部臺灣區○道○○○路局名
    間收費站結果，仍認受處分人確有前開違規行為，乃依道路
    交通管理處罰條例第27條第1 項之規定，於97年8 月28日以
    竹監自字第裁50—ZGQ010536 號裁決書裁處受處分人罰鍰新
    臺幣（下同）3000元。前揭裁決書於97年8 月28日由受處分
    人之同居人林福宣代為收受後，受處分人於同年9 月3 日聲
    明異議。
四、聲明異議意旨略以：有收到通行費補繳通知單，但是我認為
    那是誤闖ETC 車道罰600 元的，去刷條碼也是只有600 元，
    賣車當時有打電話去問，對方也沒有說還有40元通行費這一
    部分，而ETC 宣導也不足，問別人也不知道要去哪裡繳，我
    就一直認為這個600 元就是過路費。如果當時知道還要繳40
    元通行費的話，當然會繳納，不會等到罰3000元。為此，爰
    依法聲明異議云云。
五、經查：
（一）本件異議人即受處分人甲○○所有車牌號碼6V—2777號自
      用小客貨車，於97年3 月21日凌晨零時37分許，行經國道
      三號高速公路名間收費站北向第三車道時，有汽車行駛於
      應繳費之公路不依規定繳費之行為，經內政部警政署國道
      公路警察局第七警察隊名間分隊員警許延年逕行舉發等情
      ，有內政部警政署國道公路警察局舉發違反道路交通管理
      事件查詢網資料1 份及交通部公路總局新竹區監理所竹監
      自字第裁50—ZGQ010536 號違反道路交通管理事件裁決書
      1 份在卷足按，並為異議人於本院調查時所不否認，是異
      議人所有之上開車輛於上開時地，有行駛於應繳費之公路
      不依規定繳費之行為，堪以認定。
（二）原主管機關即交通部臺灣區○道○○○路局名間收費站因
      異議人所有之上開車輛於97年3 月21日凌晨零時37分許，
      有未申裝ETC 之汽車行駛電子收費車道之違規行為，而以
      掛號寄出掛號件號碼00000000000000號之通行費補繳通知
      單，送達地址為異議人位於新竹縣新豐鄉○○街125 號之
      車籍地亦即戶籍地，於97年4 月24日投遞，由異議人之同
      居人林福宣代為收受等情，為異議人所不否認，並有中華
      郵政股份有限公司新竹郵局97年10月22日竹營字第097010
      1034號函1 份及汽車車籍查詢資料1 份附卷足稽。而車輛
      行經高速公路收費站需繳納40元之通行費一節，為眾所周
      知之事項，且異議人又已收受通行費補繳通知單等情，亦
      如前述，再者，未申裝電子收費用戶行駛電子收費車道經
      裁處罰鍰600 元之罰單右上方亦有註明「提醒您，如尚未
      補繳ETC 通行費，請儘速補繳，以免另罰3000元！」等情
      ，有交通部臺灣區○道○○○路局名間收費站97年8 月22
      日高名稽字第0970001193號函1 份在卷可參，是異議人確
      已能知悉應補繳通行費40元。至其是否錯誤解讀前揭補繳
      通知單內容及意義等情，誠屬其個人事由，無從因此解免
      其有此違規事實，自不待言。
六、綜上，異議人前揭所辯難認可採，本案事證明確，異議人有
    上開違規事實，堪以認定。從而原處分機關依道路交通管理
    處罰條例第27條第1 項之規定，裁處罰鍰3000元，核無違誤
    。本件異議人之異議為無理由，自應將其異議駁回。
據上論斷，應依道路交通案件處理辦法第19條，裁定如主文。
中    華    民    國    98    年    3     月    31    日
                  交通法庭      法  官  楊惠芬
以上正本證明與原本無異。
如不服本裁定，應於裁定送達後5日內向本院提出抗告狀。
中    華    民    國    98    年    3     月    31    日
                                書記官  張懿中


司法院資訊處製作；財團法人民間司法改革基金會備份。
